【裁判字號】    98,交聲更,796
【裁判日期】    980408
【裁判案由】    聲明異議
【裁判全文】
臺灣彰化地方法院交通事件裁定    98年度交聲更字第796號
原處分機關   交通部公路總局臺中區監理所彰化監理站
異  議  人   甲○○即一六八吊.
即受處分人           統一編號.
上列異議人即受處分人因違反道路交通管理處罰條例案件，對於
交通部公路總局臺中區監理所彰化監理站97年9月8日彰監四字第
裁64-I00000000號處分不服，聲明異議，本院裁定如下：
    主  文
原處分撤銷。
一六八吊運行汽車所有人，於汽車裝載時，裝載整體物品有超重
而未請領臨時通行證，處罰鍰新臺幣陸仟元，並記汽車違規紀錄
壹次。
    理  由
一、按汽車裝載時，有下列情形之一者，處汽車所有人新台幣（
    下同）3,000元以上9,000元以下罰鍰；並責令改正或禁止通
    行：二、裝載整體物品有超重、超長、超寬、超高，而未請
    領臨時通行證，或未懸掛危險標識者。汽車裝載，違反前項
    第1款至第4款規定者，並記汽車違規紀錄1次。第1項第1款
    至第4款情形，應歸責於汽車駕駛人時，除依第1項處汽車駕
    駛人罰鍰及依第63條第1項第2款記點外；汽車所有人仍應依
    前項規定記該汽車違規紀錄1次，道路交通管理處罰條例第
    29條第1項第2款、第2項、第3項分別定有明文。
二、原處分意旨略以：異議人即受處分人一六八吊運行所有之S7
    -451號自用大貨車，於民國97年7月20日9時20分許，行經花
    壇鄉○○路與番花路路口，因裝載挖土機之整體物，經員警
    會同司機過磅，測得該車總重為31970公斤，相較於核重300
    00公斤，已超重1970公斤，乃由彰化縣警察局以彰警交字第
    I00000000號通知單當場舉發違規。爰依道路交通管理處罰
    條例第29條之2第1項、第3項（原處分書漏載第1項）規定，
    裁處罰鍰32,000元等語。
三、異議意旨略以：怪手是整體物，不能切割，本件之怪手進口
    重量不超過20公噸，本件大貨車驗車重量為9公噸，而所申
    請之臨時通行證之總重量為30公噸，可能是剛加滿油或其他
    原因，又高速公路過磅都有1成的伸縮等語。
四、經查：
(一)異議人即受處分人一六八吊運行所有之車牌號碼S7-451號自
    用大貨車於上開時、地，因裝載挖土機之整體物，經警會同
    司機過磅，測得該車總重為31970公斤，核重30000公斤，超
    重1970公斤，經警製單舉發違規之事實，為受處分人所不否
    認，並有本件舉發違反道路交通管理事件通知單影本1份在
    卷可稽，此部份事實洵堪認定。
(二)又受處分人曾向交通部公路總局請領貨車裝載整體物品（超
    長、超寬、超高、超重）臨時通行證，該臨時通行證核准車
    號為S7-451號，裝載物品名稱為挖土機，裝載後車輛總重30
    公噸，有效期間為自97年6月28日至97年12月28日止（即含
    本件違規時間）等情，固有通行證號碼64B00000000號貨車
    裝載整體物品臨時通行證1份附卷可參，然查上開臨時通行
    證之通行條件欄第二點已載明：「裝載物品與本證記載不符
    者…，以無通行證論」，而此附款，依行政程序法第93條，
    確屬法之所許，且查無違反同法第94條之情形，則此通行條
    件，自屬於法有據，並在發証單位權責範圍內，不生逾越法
    令或授權之問題。職是，本件受處分人於上開臨時通行證有
    效期間內之97年7月21日，以其所有之上開自用大貨車，載
    運連同車輛總重達31970公斤之整體物（挖土機），顯與該
    臨時通行證所核准裝載物品係指連同車輛總重不得超過30公
    噸之挖土機不符，依該通行證所載上開通行條件之規定，自
    以無通行證論，因此該次運送自應視同未請領臨時通行證之
    狀態無誤。
(三)按汽車裝載貨物應依照其核定之總重量載運，若裝載貨物超
    重，影響行車安全，自應加以處罰，道路交通管理處罰條例
    第29條之2第1項定有明文，但裝載之物若為整體物品時，又
    超過汽車經核定得裝載之總重量時，該物品既不能分割裝載
    ，自應例外在考慮行車安全之條件下准其裝載，故要求其裝
    載整體物品超重時應請領臨時通行證，此參見同條例第29條
    第1項第2款規定：「裝載整體物品有超重、超長、超寬、超
    高，而未請領臨時通行證，或未懸掛危險標識」自明。再者
    ，同條例第29條第1項第1款係規定：「裝載貨物超過規定之
    長度、寬度、高度者」，與前揭同條項第2款之間，其第1款
    係指一般貨物（即整體物除外）而言，並未處罰「超重」之
    情形，若有超重，自應依同條例第29條之2第1項、第3項規
    定加以處罰；反之，該第2款對於「整體物品」之「超重」
    既已處罰，自無再適用同條例第29條之2第1項、第3項規定
    之理。相較之下，足認該條例第29條之2第1項係對於汽車載
    運超重之一般規定，而第29條第1項第2款係針對裝載整體物
    品超重之特別規定。至於交通部91年8月30日交路字第09100
    48828號函釋所認該條例第29條第1項第2款、第29條之2第1
    項係不同之行政法上義務，應分別予以裁罰之見解，與行政
    罰法第24條第1項從一處斷規定不符，尚不足採。
(四)末查受處分人所有S7-451號自用大貨車所載運之物為挖土機
    ，係不可分割之整體物，其載運超重、未請領臨時通行證，
    自應依該條例第29條第1項第2款、第2項之規定處罰，而非
    依同條例第29條之2第1項、第3項之規定處罰甚明，原處分
    機關未予詳查，遽依上開條例第29條之2第1項、第3項規定
    予以裁罰，尚有未洽，爰予撤銷原處分，並依法自為裁定如
    主文第2項所示。
據上論斷，應依道路交通案件處理辦法第20條前段，裁定如主文
。
中    華    民    國    98    年    4     月    8     日
                  交通法庭        法  官  紀佳良
以上正本證明與原本無異。
如不服本裁定，應於裁定送達後5日內向本院提出抗告狀 (須附
繕本 )。
中    華    民    國    98    年    4     月    8     日
                                  書記官  詹國立


司法院資訊處製作；財團法人民間司法改革基金會備份。
